臺灣高等法院刑事判決　　　　　　　　　八十九年度上易字第三九六七號
　　上訴人　臺灣板橋地方法院檢察署檢察官
　　被　告　丁 ○ ○
　　　　　　卯 ○ ○
　　共　同
　　選　任　顏 火 炎
　　辯護人
右上訴人因被告等背信案件，不服臺灣板橋地方法院八十八年度交易字第三００一號
，中華民國八十九年八月二十九日第一審判決（起訴案號：臺灣板橋地方法院檢察署
八十八年度偵字第七五五號）提起上訴，本院判決如左：
    主    文
上訴駁回。
    理    由
一、公訴意旨略以：丁○○、卯○○為夫妻關係，於民國（下同）八十五年九月下旬
    ，邀集丁○○之兄丙○○出資新台幣（下同）十五萬元、兄戊○○出資二百萬元
    、兄己○○出資五十萬元、姐丑○○出資一百五十萬元、庚○出資五十萬元加入
    渠夫妻所經營工廠，約定由丁○○、卯○○負責經營，全權處理工廠事務，並承
    租台北縣蘆洲市○○路四二二巷八二弄一○號、一二號作為廠房；詎丁○○、卯
    ○○意圖為自己不法利益，至八十七年八月三十一日廠房租約到期時，擅自將工
    廠關閉，將工廠全部生財機械、物料出賣他人，所得悉歸己所有，致生損害於丙○○等人之利益。因認被告丁○○、卯○○共同涉有刑法第三百四十二條第一項
    之背信罪嫌云云。
二、按犯罪事實應依證據認定之，無證據不得推定其犯罪事實；又不能證明被告犯罪
    者，應諭知無罪之判決，刑事訴訟法第一百五十四條、第三百零一條第一項前段
    分別定有明文。次按刑法第三百四十二條第一項之背信罪，在主觀方面須有為自
    己或第三人不法利益或損害本人利益之意圖，客觀方面須以致生損害於本人之財
    產或其他利益為構成要件，否則僅生民事問題或成立本罪之未遂；又背信罪除有
    致生損害於本人財產或其他利益之事實外，並以行為人具有不法圖利自己或第三
    人，或損害本人利益之意思為構成要件，僅以客觀上可推定發生損害於本人之利
    益，而未明白認定行為人如何具有不法圖利自己或第三人或損害本人利益之意思
    等犯罪事實者，其審判程序即屬違法，最高法院四十八年度台上字第二一○號、
    五十一年度台上字第一四○七號分別著有裁判。
三、本件公訴意旨認被告丁○○、卯○○共同涉有刑法第三百四十二條第一項背信罪
    嫌，無非以告訴人戊○○、己○○、丑○○之指訴，及証人即高點公司廠長午○○証稱其等直到有人至工廠搬料時，始知悉高點公司要結束營業，工廠營運狀況
    很正常，八十六、八十七年間常加班等語為其論據。訊之被告卯○○則堅決否認
    有何背信犯行，辯稱：渠等夫妻原經營高點公司，後戊○○、己○○、丑○○、
    庚○等人加入為股東，原決定另成立公營業，然部分股東未交付身分証件，致無
    法辦理公司登記，仍決議以高點建材百貨股份有限公司（下簡稱高點公司）名義
    繼續經營，渠夫妻則以工廠設備出資，各股東所繳交之股款均交由戊○○保管使
    用，當時約定原屬其夫妻經營高點公司所承包之工程，仍屬其夫妻個人業務，但
    高點公司需幫忙處理收尾工作，戊○○等人加入後高點公司所新接之工程則屬大
    家所有，當時公司財務由戊○○管理，其夫妻收回之現金均交由戊○○管理，並
    交會計入帳，所收回之支票，因均係期票，故先由其夫妻以個人之現款代墊高點
    公司應付帳款，計前後代墊公司款項達二千三百萬八千九百零一元，計至八十七
    年八月合夥事業總共支出四千六百六十九萬七千五百六十三元，總收入三千九百
    六十五萬四千六百元，虧損七百零四萬二千九百六十三元，支票則由戊○○核帳
    後轉交會計入帳，再交由其提示，供情償代墊之用，均有戊○○簽收之帳目可稽
    ，嗣因公司虧損嚴重，渠夫妻要求增資，均無人願意繼續挹注資金，戊○○亦於
    八十七年五月離開公司，不再管帳，後經股東商議多次，始決定變賣公司資產，
    得款七十萬元以情償應付帳款，因股東均係兄弟姊妹，故未做成紀錄，開會時原
    建議找同行頂讓，但無人願意，始將公司設備出售，午○○其實並廠長，僅係鋁
    門窗師傅，並不知道高點公司實際營運狀況，因公司師傅僅有三、四人，人數不
    足，故經常加班，並非業務良好，如公司營業良好，戊○○豈有棄公司業務於不
    管，其等變賣公司資產時，各股東為何不出面阻止？其夫妻並未背信等語。
四、經查：
(一)本件告訴人丙○○、戊○○、己○○、丑○○、庚○與被告丁○○於八十五年九
    、十月間，共同合夥經營鋁門窗生產事業，嗣於八十五年十二月十二日共同簽訂
    合夥約定及出資明細書乙份，約定由被告丁○○先提供坐落台北縣三重市○○○
 街一００巷六號二樓之一房、地，為向仁山公司購買鋁門窗之抵押，並以其所有
    原高點公司之機器設備、材料折算為四百五十萬元出資，己○○與家人共四人，
    則以在合夥事業工廠工作，按月扣抵薪資五萬元，以勞務方式折算出資五十萬元
    ，其餘丙○○、戊○○、丑○○、庚○則分別出資二百萬元、一百五十萬元、五
    十萬元等情，業據有告訴人丙○○、戊○○、己○○、丑○○、庚○供述綦詳，
    被告卯○○亦不否認該情，復有告訴人戊○○等人提出載具合夥約定及出資明細
    一份在卷可稽（見偵查卷第三頁）。被告丁○○與告訴人戊○○等人合資經營公
    司後，原協議另成立山印鋁鋼有限公司營業，後因故未成立新公司，乃借用丁○○、卯○○夫妻原經營之高點公司為合資後之新公司營業，公司所收取之股款及
    公司之財務由戊○○負責管理，廠商請款時亦由會計巳○○交由戊○○審核後，
    再簽發支票交解女轉交廠商支付，對外業務則由被告丁○○負責，因公司向客戶
    所收取之工程款除現金交由戊○○管理入帳外，所收取之支票亦由戊○○簽收，
    且因係遠期支票，故先由丁○○、卯○○夫妻代墊部分現款，迨支票兌領後則供
    為清償丁○○、卯○○夫妻代墊款之用，戊○○負責管理公司財務至八十七年五
    月間止，丟下公司財務不管，逕自離開公司，始由被告卯○○接替管理公司財務
    ，至八十七年七、八月間高點公司即出現週轉不靈，於各股東不願增資下，始由
    被告丁○○出面轉讓機器、模具設備，並出清材料、廢料取得款項供清償公司債
    務之用等情，亦據被告卯○○及告訴人戊○○供明在卷（見偵查卷第五十一頁反
    面、第六十四頁反面、第六十五頁、第八十四頁反面、第八十五頁、第八十六頁
    、第一四二頁、原審卷第一二九頁、第一三０頁、第四０四頁、本院一卷第四十
    二頁、第四十三頁、第一０七頁、本院二卷第八十一頁、第一九九頁、第二００
    頁、第二一三頁），並經証人即高點公司會計巳○○供証屬實（見本院一卷第四
    十三頁至第四十四頁），另証人午○○於偵查中亦先供稱告訴人戊○○係公司財
    務經理等情（見偵查卷第一四一頁反面），復有被告卯○○提出之暫借款明細、
    工廠支出貨款明細、戊○○簽收之支票明細在卷可憑（見本院二卷第一０六頁至
    第一一九頁），且高點公司各項傳票、暫借款明細、工廠支出貨款明細、支票明
    細上，均由其簽名負責或核准，亦有各該項傳票、暫借款明細、工廠支出貨款明
    細、支票明細在卷可稽（見本院一卷第一一九頁至第一二一頁、第一二五頁至第
    一三四頁、第一四四頁至第一五七頁、第一五九頁至第一六四頁、第一七０頁至
    第一七五頁、本院二卷第一０六頁至第一一九頁、第二一三頁），顯見合資後之
    高點公司財務係由告訴人戊○○負責管理，其對公司之財務狀況自不能諉稱不知
    ，其指稱不知高點公司財務狀況，洵屬不實。又參諸告訴人己○○亦供承公司之
    廢料係由其出售得款二萬五千元，並由其書立借據先行借用，嗣由薪資中扣抵，
    另公司模具出售時，其曾幫忙搬運，其一家四口均在高點公司工作，並於每月薪
    資中扣抵五萬元為渠等出資額，八十七年八、九月間被告丁○○出售公司機器設
    ，於拆解運往南投時其亦在場等情（見偵查卷第五十頁反面、第八十六頁反面）
    ，被告戊○○、己○○、丙○○、丑○○亦陳稱被告丁○○要求各股東增資時，
    各股東均拒絕增資等情（見偵查卷第五十一頁、第八十一頁反面），益徵被告卯
    ○○所稱各股東不願增資云云，並非全然無據。
(二)至告訴人丙○○、戊○○、己○○、丑○○、庚○復指稱當時係因被告丁○○僅
    以機器設備折算四百五十萬元投資，不願以現款出資，未盡其約定之出資責任，
    經各股東要，仍置不理，故渠等始拒絕增資云云，然依述告訴人戊○○、丙○○
    、己○○、丑○○、庚○等提出載具合夥約定及出資明細所載，有關被告丁○○
    出資部分係約定：「提供河邊北街一００巷六號二樓之一作為仁山鋁門窗抵押品
    ，及舊有機器設備、材料合計四百五十萬元整」，有該合夥約定及出資明細乙份
    在卷可按（見偵查卷第三頁），顯見被告丁○○之出資責任有二，一為提供台北
    縣三重市○○○街一００巷六號二樓之一房、地供為向仁山公司購買鋁門窗之擔
    保，二為以舊有機器設備、材料計價四百五十萬元為出資」，被告丁○○已盡其
    出資責任，即無再提出現款四百五十萬元為投資款之必要，告訴人戊○○等人為
    該項要求，即屬無據。
(三)被告卯○○雖一再否認其為合資後高點公司之股東或合夥人云云，前開合夥約定
    及出資明細，亦未有卯○○出資之約定，並由其簽名，應堪認為真實。惟被告卯
    ○○既在高點公司領有薪資，有薪資明細表附卷可稽（見原審卷第一六一頁至一
    七二頁），復承稱其負責向業主收取現款或支票交由戊○○入帳，於戊○○逕自
    離開公司時，接替管理公司財務等情（見偵查卷第六十五頁、本院一卷第一０七
    頁），足認被告卯○○確係在高點公司任職並領有薪資之員工甚明。另告訴人戊○○於合資之高點公司營業，即由其負責管理公司財務，業據被告卯○○、証人
    巳○○供明在卷，告訴人戊○○亦不否認該情，已如前述，証人午○○於偵查中
    原供稱告訴人戊○○係公司財務經理（見偵查卷第一四一頁反面），嗣又改稱戊○○非財務經理，係負責跑工地，做業務云云（見偵查卷第一四一頁反面），所
    供已與被告卯○○、証人巳○○、告訴人戊○○所供相左，亦與前揭証物所載相
    悖，其所為証言自有可議，不足採為被告卯○○不利之証據。
(四)又告訴人戊○○於八十七年五月間，即逕自離開高點公司，高點公司嗣於同年七
    、八月間即發生週轉不靈情形，業據被告卯○○供陳在卷，其合資之高點公司經
    營期間，被告王盈、卯○○夫妻即經常以代墊款方式，代墊付公司應支付之貨款
    予各廠商，並以暫借款科目登載於公司帳冊，於戊○○任職期間前後計代墊二千
    三百萬八千九百零一元，戊○○離職後亦代墊貨款、薪資、租金共計五百二十一
    萬四千八百五十九元，總計二千八百二十二萬三千七百六十元，業據被告卯○○
    陳明在卷，復有暫借款明細乙份、支票影本二紙、付款簽收簿影本在卷在卷可稽
    （見本院二卷第一０六頁、第一二三頁、第一二四頁至第一二八頁），告訴人戊○○亦不否認該情，復自承該暫借款明細上之「戊○○」簽名確係其所親簽無訛
    （見本二卷第一九九頁、第二００頁），嗣合資之高點公司以收取之遠期支票供
    清償該代墊款，前後計二千一百四十九萬一千一百十三元，尚有六百七十二萬九
    千六百四十七元未償等情，亦據被告卯○○供明在卷，且依卷附之由告訴人戊○○簽收之支票收受紀錄簿上所載高點收取之支票總額確為二千一百四十九萬一千
    一百十三元，告訴人戊○○亦不否認該支票收受紀錄簿上之簽名為真正，合資之
    高點公司確以收取之遠期支票供為清償被告夫妻代墊款之用，証人巳○○亦証稱
    公司收取之支票均由其交戊○○入帳等情，顯見合資之高點公司當時以遠期支票
    清償被告夫妻代墊款之金額確為二千一百四十九萬一千一百十三元無訛，合資之
    高點公司尚積欠被告夫妻代墊款六百七十二萬九千六百四十七元尚未清償洵屬顯
    然。
(五)合資之高點公司確於八十七年七、八月間起，由被告丁○○出售公司機器設備、
    模具、廢料、退回物料、取回工廠押租金，進行關廠事宜，業據告訴人丙○○、
    戊○○、己○○、丑○○、庚○供述在卷，被告卯○○亦不否認該情，並經証人
    賴昶豪結證屬實（見偵查卷第一四三頁），而前開機器設備、模具出售所得共八
    十萬元，扣除賴昶豪介紹費十萬元，得款七十萬元，廠房押租金原為四十八萬元
    ，扣除八十七年七、八月份租金三十二萬元、水電費一萬元，另加房東補貼辦公
    設備十五萬元，計取回三十萬元，鋁料退還山仁鋁業股份有限公司，廢料則由己○○出售得款二萬五千元，並由己○○向公司立據借用該款，並均已人帳等情，
    亦據被告滿足具狀供明（見偵查卷第一０一頁反面），告訴人己○○供述廢料確
    由其出售得款二萬五千元並予借用等情，核與被告卯○○所提出之租賃契約、轉
    帳傳票、支票影本、對帳明細表上所載相符（見偵查卷第一三十一頁至第一三十
    四頁），足徵被告丁○○、卯○○夫妻處分前開合資公司之資產所得，均已歸入
    公司帳目內，並無加以侵占情事，告訴人等指稱被告夫妻將處分資產所得悉歸己
    所有，顯然不實。
(六)被告卯○○復辯謂其夫妻在關廠前，曾與告訴人等開會，經告訴人等之同意，始
    變賣公司資產，結束營業云云，該情雖為告訴人丙○○、戊○○、己○○、丑○○所否認，並指稱：「有開過會，但不是說這些，當時是說客票未到期，要我們
    先拿錢出來支付工廠的支出，但我們不答應，要求丁○○夫妻要把原先同意的四
    百五十萬元拿出來」等語（見偵查卷第八十一頁反面），惟徵諸告訴人戊○○、
    丑○○嗣後於八十八年三月三十一日偵查中已指陳：「（問：丁○○有無說工廠
    週轉不過）、沒有，只有在八十六年農曆過年時，丁○○回來說生意不錯，要大
    家再增資，但我們要他把應出資的四百五十萬元拿出來‧‧‧從來沒開過會。」
    等語（見偵查卷第一四十二頁），告訴人等對丁○○究有無召集全體股東開會，
    開會時究係表示公司獲利極佳，要求增資？抑或表示公司欠缺營運資金，要求全
    體股東幫忙支應公司支出？所供已前後不符，相互矛盾，參以高點公司當時係由
    告訴人戊○○管理公司財務，對公司是否獲利抑或虧損豈有不知之理，況當時高
    點公司尚積欠被告夫妻鉅額暫借款未償，已如前述，在公司營運困難下，缺乏資
    金挹注，全體股東復不願增資下，由被告丁○○提出關廠計劃，並進行變賣資產
    應屬可能？否則告訴人戊○○為何於八十七年五月間，突然棄公司財務於不顧，
    逕自開公司？再參諸告訴人戊○○於偵查中復陳稱：「王丹的一百五十萬匯入我
    的戶頭，王盈秋先開票十萬，後來退出，由丁○○他們處理，庚○交了五十萬，
    丙○○十五萬，丁○○說要以設備抵四百五十萬，所收入的股本都花完了，我沒
    有交給丁○○夫婦，或會計，全部用來支付工廠對外的支出。」等情觀之（見偵
    查卷第八十六頁），顯見當時公司全體股東之股款業已用罄，復有對被告夫妻之
    暫墊款未付，足徵高點公司當時營運已發生虧損，且復無其他資金可供公司營運
    之明，否則公司資金為何會發生如此困窘致此？益證被告夫妻再全體股東拒絕增
    資下，其等復已暫借公司鉅額款項無法收回，故有公司結束之議，洵非屬全然無
    據。
(七)另証人午○○於偵查中固證稱其直至有人到工廠搬料時，始知工廠要結束營業，
    工廠營運狀況正常，八十六、八十七年間經常加班等語，證午○○僅係工廠廠長
    ，負責施工事項，對公司資金狀況及業務情狀未必全然瞭解，且高點公司所有員
    工均三、四人而已，業據被告卯○○供明在卷，復有其提出之薪資明細表在卷可
    憑（見原審卷第一六一頁至第一七二頁），在工人不多，復有個案需按時完工下
    ，且依該薪資明細表所載，高點公司每月合夥受薪人數，於扣除被告夫妻二人、
    告訴人戊○○一人、告訴人己○○一家四人以勞務扣抵出資、會計巳○○一人後
    ，所剩員工含午○○實際僅有三、四人而已，在工人有限情形下，員工需加班因
    應，乃必然現象，尚非得因此即認高點公司營運正常，獲利甚佳，至公司是否結
    束營業，乃全體股東決議事項，証人午○○非公司股東，對此未必知悉，亦難因
    証人午○○前開証言即為被告等不利之認定，況午○○苟對高點公司之營運瞭解
    ，為何將告訴人戊○○誤認係「跑工地，負責業務」，已如前述，益証其証言不
    實。又被告丁○○處分公司機器設備及模具，告訴人己○○曾在場幫忙搬運，並
    負責出售廢料，已如前述，亦為告訴人己○○於偵、審中所是認，益見被告丁○○、卯○○夫妻並非私自關廠，況告訴人己○○於見被告夫妻處分公司資產，並
    未加以阻止，或通知其他股東前來共同處理，更且幫忙搬運，甚至負責「出售廢
    料」，並立具借用該款，再自其薪資中扣抵，顯見被告等並非擅自關廠，而各該
    得款復均已人帳，更無所謂之侵占可言。
(八)告訴人戊○○、丙○○、己○○、丑○○、庚○等人及其代理人於本院調查時復
    指稱被告丁○○、卯○○夫妻於合資經營高點公司期間，曾承包明德國中、集福
    天下、林口國小、鷺江國小、蘆洲國小、永平國中、金龍國小、林昭助住宅、秀
    峰國中、中信國小、蒙地卡羅、香蕉家園、金櫃商圈、民族華夏、簡先生、楊義
    秋、鴻隆企業等工程，或僅將部分收取之工程款入帳，或全部納歸渠等私人所有
    ，以侵占公司款項云云，惟該情亦為被告卯○○所堅詞否認，然經本院查：
  (1)明德國中部分：
    告訴人戊○○等人固提出高點公司現金支出傳票影本三紙，以証明該「明德國中
    」工程係在合資之高點公司營業後所承包之工程，而該工程款被告夫妻收取後，
    並未入帳云云，然該情已為被告卯○○所否認辯稱該「明德國中」工程係合資之
    高點公司營業之前，渠夫妻所承包之工程，當時合資時曾言明，如原先高點公司
    所承包之工程需處理善後，合資後之高點公司應幫忙收尾，該現金支出傳票所載
    者，僅係公司指派師傅前往收尾之餐費，並非前往施工之支出等語，經核該三紙
    現金支出傳票所載，一張係記載八十五年十一月十六日「由黃清潭前往民德國中
    對圖」，一張係紀載八十六年八月七日「甲○○明德國中中餐費」，一張則記載
    八十六年九月三日「阿山、乙○○明德國中晚餐誤餐費」，該三張傳票所載均係
    單一日期指派公司師傅前往明德國中之餐費支出，期間自八十五年十一月十六日
    至八十六年九月三日，苟該明德國中工程係合資後高點公司所承包之工程，為何
    高點公司未指派師傅連續前往明德國中施工，並製作傳票記載各該支出，況証人
    即當時負責為高點公司代工「明德國中」工程之李克俊於本院調查時亦供証稱其
    係向高點公司轉包，於八十五年一月八日前往「明德國中」代工安裝鋁門窗，工
    程款於完工後，已由被告丁○○、卯○○夫妻支付清楚等語（見本院三卷第七十
    二頁），顯見該「明德國中」係在合資之高點公司營業前之八十五年一月八日，
    即由當時被告夫妻所經營之高點公司轉包予李克俊代工，應非屬合資之高點公司
    所承包之工程，致嗣後合資後之高點公司曾指派師傅前往「明德國中」，應係依
    合資時各股東與被告夫妻協議之幫忙為該工程為收尾工作而已，被告夫妻未將該
    工程款載入合資後之高點公司，乃屬當然，洵難遽指被告夫妻有何背信或侵占行
    為。
  (2)集福天下工程部分：
    按薪傳建設股份有限公司（下簡稱薪傳公司）轉包予高點公司之集福天下工程計
    有二期，第一期工程名稱即係「集福天下」，該工程係於八十三年十二月二十九
    日，由薪傳公司轉包予被告夫妻所經營之高點公司，並於八十五年二月十五日完
    工，有工程材料買賣合約書乙份、訂貨合約書乙份在卷可稽，並經証人即薪傳公
    司職員林麗珠於本院調查時供述明確（見本院一卷第二七四頁），核與被告卯○○供述情節相符，該集福天下第一期工程，應與合資後之高點公司無關。至集福
    天下第二期工程名稱為「薪水傳奇」工程，該工程係由薪傳公司於八十六年一月
    十八日轉包予高點公司施工，於八十七年六月二十完工，薪傳公司業已付清該工
    程款，亦經証人林麗珠供明在卷（見本院一卷第二七四頁），復有工程材料買賣
    合約書乙份、訂貨合約書乙份在卷可稽，告訴人戊○○等指稱該「薪水傳奇」工
    程係屬合資後高點公司所承包之工程，被告夫妻於收取工程款後，並未入帳而將
    該款侵占云云，然該情亦為被告卯○○所否認，辯稱因集福天下第一期工程係由
    其夫妻經營之高點公司所承包，合資時已言明該第二期之「薪水傳奇」工程，亦
    屬渠夫妻個人所承包之工程，不屬於合資之高點公司業務範圍，且合資之高點公
    司使用之鋁門窗均係向山仁公司所購買，而該「薪水傳奇」所用之鋁門窗則係「
    大同牌」，購買材料之款項，均由丁○○以其支票支付，與合資之高點公司均使
    用告訴人戊○○之支票不同等語，經查依卷付之訂貨合約書所載，「薪水傳奇」
    使用之鋁門窗確非向山仁公司所購，而係另向天一鋁業有限公司所買（見本院一
    卷第二四八頁），係使用「大同牌」鋁門窗無訛，亦經証人林麗珠供明在卷（見
    本院一卷第二七六頁），再依被告卯○○所提出之付款簽收簿所載，用以支付該
    「薪水傳奇」工程款及轉包工程款所使用之支票，均係由被告丁○○簽發其在華
    南銀行三重分行第一０八一一─八號帳戶之支票支付，有該付款簽收簿影本在卷
    可憑（見本院二卷第七十二頁），與合資之高點公司係使用告訴人戊○○所簽發
    之支票不同，另証人即轉包「薪水傳奇」工程之辰○○於本院調查時亦承稱工程
    款係由被告丁○○簽發其支票交付，該付款簽收簿及代工紀錄上之辰○○簽名確
    係其所親簽者無訛（見本院三卷第四十八頁），而告訴人戊○○等迄未能提出合
    資後之高點公司有支出「薪水傳奇」購買材料款及支付工程款予下包廠商之証據
    ，以証明該工程係合資後之高點公司所承包之工程，自難僅憑臆測之詞即認被告
    夫妻有侵占該工程款行為。至告訴人戊○○等另提出高點公司指派師傅前往「薪
    水傳奇」之現金支出傳票以証明該工程係合資之高點公司所承包云云，然該現金
    支出傳票所載亦與「明德國中」工程相同，係合資之高點公司為被告夫妻承包工
    程收尾之支出，亦不得據該現金傳票所載，即為被告等不利之認定。
  (3)林口國小部分：
    林口國小工程係興亞營造工程股份有限公司（下簡稱興亞公司）於八十五年十月
    十一日所轉包予高點公司施工，由被告丁○○代表高點公司與興亞公司簽訂報價
    單（代替合約書），合約總價款為三萬元，其中保留款為百分之十，興亞公司於
    完工後已依約支付該工程款予高點公司等情，業據証人即興亞公司業務經理陳上
    銘供明在卷（見本院三卷第七十四頁），復有報價單影本乙份在卷可按（見本院
    三卷第七十八頁），然該筆工程款被告丁○○於收取後，已於八十六年五月二十
    七日，將興亞公司簽發之支付工程款支票即陽信銀行士林分行第0000000
    號支票，持由告訴人戊○○簽收後，再載入公司帳目中，亦有戊○○簽收之高點
    公司帳目影本乙份在卷可憑（見本院二卷第一一二頁），顯見該工程款業已入帳
    ，告訴人等指稱被告夫妻侵占該款，亦屬無稽。
  (4)鷺江國小部分：
    依興亞公司提出之工程契約書所載（見本院一卷第一三八頁），該工程由興亞公
    司承包後，將鋁門窗部分工程轉包予高點公司，惟該工程契約書上未載明係何日
    簽約，無從自該合約之訂約時間，稽考該項工程究係在告訴人等與被告夫妻合資
    營高點公司前抑或合後所承包之工程，惟依再自高點公司轉包該項工程，負責安
    裝之辰○○於本院調查時指稱鷺江國小之鋁門窗安裝工程，其係於八十六年三月
    十三日與高點公司簽約轉包，簽約後一星期後即進入工地等語（見本院三卷第四
    十八頁），惟被告卯○○則否認該工程係由合資後高點公司向興亞公司所承包，
    指稱該工程係其夫妻營之高點公司時即向興亞公司承包，至合資後始包予辰○○
    ，屬渠夫妻自己之工程云云，經查鷺江國小所使用之鋁門窗係大同牌鋁門窗，與
    合資後高點公司係向山仁公司購買力霸牌鋁門窗不同，有大同鋁門窗估價通知單
    乙紙在卷可憑（見本院二卷第一五三頁至第一五四頁），依該估價單上所載，高
    點公司向天一公司購買鷺江國小所使用之大同牌鋁門窗時間，係於八十五年四月
    十七日，在合資之高點公司經營之前，且高點公司用以支付安裝費用所簽發之支
    票，其發票人亦為丁○○而非戊○○，亦有付款簽收簿影本在卷可稽（載有支付
    安裝費之支票付款人、帳號、支票號碼及金額，見本院二卷第一四五頁至第一五
    二頁），顯見該工程應係被告夫妻經營高點公司時即已承包，直至合資後始於八
    十六年三月十三日始轉包予建源安裝甚明。
  (5)蘆洲國小部分：
    依興亞公司提出之工程契約書所載（見本院一卷第一四一頁），該工程係由興亞
    公司承包後，將鋁門窗部分工程轉包予高點公司，惟該工程契約書上未載明係何
    日簽約，無從自該合約之訂約時間，稽考該項工程究係在告訴人等與被告夫妻合
    資營高點公司前抑或合後所承包之工程，惟依再自高點公司轉包該項工程，負責
    安裝之子○○於本院調查時供稱蘆洲國小之鋁門窗安裝工程，其係於八十五年九
    月間前往施工等語（見本院三卷第七十二頁至第七十三頁），當時高點公司尚由
    被告夫妻經營中（八十五年十二月十二日始答訂合夥約定及出資明細書），已難
    認該工程係合資後之高點公司所承包之工程，且蘆洲國小所使用之鋁門窗係大同
    牌鋁門窗，與合資後高點公司係向山仁公司購買力霸牌鋁門窗不同，有大同鋁門
    窗估價通知單乙紙在卷可憑（見本院二卷第一六二頁），依該估價單上所載，高
    點公司向天一公司購買蘆洲國小所使用之大同牌鋁門窗時間，係於八十五年九月
    三十日，在合資之高點公司經營之前，且高點公司用以支付安裝費用所簽發之支
    票，其發票人亦為丁○○而非戊○○，亦有付款簽收簿影本在卷可稽（見本院二
    卷第一五六頁至第一六一頁），顯見該工程應係被告夫妻經營高點公司時即已承
    包，洵無疑議。
  (6)永平國中部分、金龍國小、林昭助住宅部分：
    該三項工程係均由東進公司承包後再轉包予高點公司施工，但何時轉包予高點公
    司，因東進公司未保存該項資料，且時間距已長，已無法記憶等情，業東進公司
    負責人辛○○於本院調查時供陳在卷（見本院一卷第一八六頁、本院二卷第二四
    五頁、二四六頁），關於永平國中部分，東進公司已支付被告丁○○訂金二百三
    十五萬元，但因高點公司無法完全履行契約，故該筆訂金即供抵充另二筆工程之
    用，惟其中之林昭助住宅早在八十五年十月間即己完工等情，亦據証人辛○○供
    明在案（見本院一卷第一八六頁、本院二卷第二四五頁、第二四六頁），且徵諸
    証人即前往施工之子○○供稱金國小係其於八十五年二月間前往施工等情（見本
    院三卷第七十三頁），証人詹經俊亦陳稱其僅知有永平國中工程案件，但有無施
    工其並不知情等語（見本院一卷一八七頁），以証人詹經俊任職為高點公司廠長
    ，對該公司所承包之永平國中工程，究有無前往施工，竟指稱其不知情，足認該
    工程應非合資之高點公司之工程甚明。再者，依告訴人等所提出該項工程結算表
    、支票影本、轉帳傳票所載，永平國中部分已入帳四百七十七萬九千二百六十一
    元，其中訂金部分為二百三十五萬元，有工程結算表、支票影本、轉帳傳票各乙
    份在卷可稽（見本院一卷第一四二頁至第一四四頁），與証人辛○○所供相符，
    高點公司嗣後既未依約履行，東進公司已將支付高點公司之部分款項抵充其他工
    程之工程款，則有關永平國中其餘之一千八百七十二萬零七百三十九元之工程款
    無法收取，乃當然之結果，殊難因高點公司無法履約致無法取得之工程款，即遽
    指係被告夫妻所侵占。
  (7)秀峰國中、中信國小部分：
    秀峰國中及中信國小工程均係北橋公司承包後，再轉包予高點公司施工之工程，
    依北橋公司職員未○○（工地主任）、壬○○（現場工地負責人）於本院調查時
    所供，秀峰國中工程係於八十四年間，中信國小於八十三年間，即先後轉包予高
    點公司，並先後完工於八十五年間（秀峰國中）、八十四年間（中信國小）付清
 工程款等情（見本院一卷第二０六頁、本院三卷第三十四頁），另証人即育英公
    司職員癸○○亦供稱育英公司係承包中信國小第二期工程，於八十四、五年間再
    轉包予高點公司，已於八十六年間完工。三年保固期亦早已完成等語（見本院三
    卷第二十六頁、第二十七頁），証人子○○亦陳稱其有向高點公司轉包秀峰國中
    及中信國小工程，秀峰國中部分係於八十五年五月間前往施工，中信國小部分於
    八十三、四年間前往施工等語（見本院三卷第七十三頁），顯見該二項工程均係
    在合資之前所承包，與合資後之高點公司無關甚明。
  (8)蒙地卡羅、香蕉家園、金櫃商圈、民族華夏、簡先生、楊義秋、鴻隆企業部分：
    被告丁○○當時原係任職於錦佑公司為工務經理，前開七項工程係由錦佑公司所
    承包施工之工程，後於八十四至八十五年間，各該業主因有部分追工程，被告丁○○乃以其自己私下經營之高點公司承包追加工程部分，因業主誤認被告丁○○
    係以錦佑公司工務經理身分承包，故將該追加部分工程發包承高點公司承包，後
    因工程有部分漏水，業主通知錦佑公司前往保固始知該情等情，業錦佑公司負責
    人寅○○於本院調查時供明在卷（見本院三卷第九十八頁），並有其提出之結算
    書、統一發票工程明細在卷可稽（見本院三卷証物袋），且前開工程之工程款業
    已部分入帳，復經告訴人戊○○簽收無誤，其餘未入帳之款項，即係應收未收之
    工程款，業被告卯○○供明，亦有被告卯○○提出之由戊○○簽收之支票明細在
    卷可按（見本院二卷第一一０頁至第一一九頁），核告訴人等所提出之未入帳明
    細所載大致相符（見本院二卷第五十三頁），前開工程款既有部分尚未收取入帳
    ，自難以該未收取之工程款，即指係告夫妻 所侵占之款項。
   (9)至証人乙○○指稱其曾前往明德國中、香蕉家園、金櫃商圈、中信國小、永平
     國中及秀峰國中新蓋大樓地下室及一、二樓教室施工，証人甲○○亦陳稱其曾
     前往蒙地卡羅、集福天下、明德國中、林昭助住宅、金櫃商圈等工地施工，惟
     查前開工程部分確係合資後高點公司承包之工程，証人乙○○、甲○○係合資
     後高點公司員工，前往施工乃屬當然，至明德國中、林昭助住宅、中信國小、
     秀峰國中等部分工程，則係完工後前往保固或修繕，並非前往施工已如前述，
     自難僅憑渠二人之証言，即認前開工程均係合資後高點公司所承包之工程。
五、綜上所論，足徵被告丁○○、卯○○所辯尚堪採信，此外復查無其他積極証據，
    足資證明被告丁○○、卯○○有何公訴意旨所指背信犯行，其等犯罪自屬均不能
    証明，原審依調查証據所得，並綜理全案辯論意旨，據而為被告丁○○、卯○○
    無罪之諭知，依法洵無不合，檢察官上訴意旨仍執陳詞認被告等共同涉犯背信罪
    ，據以指摘原判決不當，要無理由，應駁回其上訴。
六、被告丁○○經合法傳喚無正當理由不到庭，爰不待其陳述逕行判決。
七、據上論斷，應依刑事訴訟法第三百六十八條、第三百七十一條，判決如主文。
本案經檢察官張文政到庭執行職務。
中      華      民      國    九十一    年      四      月      四      日
                            臺灣高等法院交通法庭
                                審判長法  官  許  增  男
                                      法  官  蔡  彩  貞
                                      法  官  黃  鴻  昌
右正本證明與原本無異。
不得上訴。
                                      書記官  黃  千  鶴
中      華      民      國    九十一    年      四      月      四      日
